臺灣臺中地方法院刑事判決　　　　　　　99年度訴字第3061號
公　訴　人　臺灣臺中地方法院檢察署檢察官
被　　　告　王炯文
指定辯護人　本院公設辯護人　梁乃莉
上列被告因違反毒品危害防制條例案件，經檢察官提起公訴（99
年度偵字第13085 號）及移送併案（99年度偵字第11918 號）審
理，本院判決如下：
    主    文
王炯文持有第三級毒品純質淨重二十公克以上，處有期徒刑壹年
貳月。扣案之第三級毒品愷他命柒包（驗餘淨重壹佰柒壹點肆捌
公克）、分裝袋肆拾肆個、電子磅秤壹台及黑色皮包壹個，均沒
收。
    事    實
一、王炯文（移送併辦意旨書誤載為王烔文）明知愷他命（Keta
    mine；俗稱K 他命）係屬毒品危害防制條例第2 條第2 項第
    3 款所管制之第三級毒品，若持有重量已達純質淨重20公克
    以上，即屬應受刑罰處罰，惟因其染有施用愷他命之毒癮，
    為貪圖便利施用及大量購買之價格優惠，竟於民國99年5 月
    4 日或5 日之某時，在臺中市臺中火車站，以新臺幣（下同
    ）約23000 元之代價，向姓名年籍不詳之成年男子，購入第
    三級毒品愷他命毛重約200 公克，並將之藏放李泱叡位在臺
    中市○○區○○路132 號16樓之9 之住處內，且為便於攜帶
    施用，以其所有之電子磅秤及分裝袋，將上述愷他命磅秤後
    分裝成數包，而非法持有第三級毒品愷他命純質淨重達20公
    克以上。嗣因警方為查緝李泱叡所涉犯詐欺取財案件，於99
    年5 月11日上午8 時30分許，在李泱叡上述住處外埋伏時，
    為李泱叡所發現，李泱叡隨即以電話與其妻陳美錞聯絡，並
    要求陳美錞讓王炯文接聽電話，李泱叡將警方前來查緝之事
    告知王炯文，王炯文得知後立即將上述愷他命等物取出，於
    同日11時許，開門離開李泱叡前揭住處之際，即為警方當場
    查獲，並扣得王炯文所有之第三級毒品愷他命7 包（毛重共
    176.23公克；驗前總純質淨重169.86公克；驗餘總淨重171.
    48公克）、供其持有愷他命使用之分裝袋44個、電子磅秤1
    個、黑色皮包1 個，供其施用愷他命之食吸器1 組、行動電
    話（內含SIM 電話卡）3 支、現金新臺幣6 萬8700元，李泱
    叡所有未裝有SIM 卡之行動電話50支、偽造之5637－KS及59
    26－VS自用小型車牌各2 面。
二、案經臺中市警察局大甲分局報告臺灣臺中地方法院檢察署檢
    察官偵查起訴。
    理    由
壹、證據能力部分：
一、按法院或檢察官得囑託醫院、學校或其他相當之機關、團體
    為鑑定，或審查他人之鑑定，並準用第203 條至第206 條之
    1 之規定（不包括第202 條囑託個人鑑定時應命鑑定人於鑑
    定前具結之規定），而鑑定之經過及其結果，應命鑑定人以
    言詞或書面報告，刑事訴訟法第208 條第1 項前段及第206
    條第1 項分別定有明文。另現行刑事訴訟法關於鑑定之規定
    ，除選任自然人充當鑑定人外，另設有囑託機關鑑定制度。
    依刑事訴訟法第198 條、第208 之規定，不論鑑定人或鑑定
    機關、團體，固均應由法院、審判長、受命法官或檢察官視
    具體個案之需要而為選任、囑託，並依同法第206 條之規定
    ，提出言詞或書面報告，始符合同法第159 條第1 項所定得
    作為證據之「法律有規定」之情形，否則所為之鑑定，仍屬
    傳聞證據。然於司法警察機關調查中之案件，為因應實務上
    ，或因量大、或有急迫之現實需求，併例行性當然有鑑定之
    必要者，例如毒品之種類與成分、尿液之毒品反應，或者槍
    、彈有無殺傷力等鑑定，基於檢察一體原則，得由該管檢察
    長對於轄區內之案件，以事前概括選任鑑定人或囑託鑑定機
    關、團體之方式，俾便轄區內之司法警察官、司法警察對於
    調查中之此類案件，得即時送請先前已選任之鑑定人或囑託
    之鑑定機關、團體實施鑑定，以求時效（見法務部92年9 月
    1 日法檢字第0920035083號函參照，刊載於法務部公報第31
    2 期）。此種由檢察機關概括選任鑑定人或概括囑託鑑定機
    關、團體，再轉知司法警察官、司法警察於調查犯罪時參考
    辦理之作為，法無明文禁止，係為因應現行刑事訴訟法增訂
    傳聞法則及其例外規定之實務運作而為。此種由司法警察官
    、司法警察依檢察官所概括選任之鑑定人或囑託鑑定機關、
    團體所為之鑑定結果，與檢察官選任或囑託為鑑定者，性質
    上並無差異，同具有證據能力。是以卷附內政部警政署刑事
    警察局99年6 月23日刑鑑字第0990076175號鑑定書及詮昕科
    技股份有限公司報告日期99年5 月27日濫用藥物尿液檢驗報
    告書（見99年度偵字第11918 號卷第14頁、本院卷第36頁）
    ，依據刑事訴訟法第159 條之立法理由及同法第206 條規定
    ，均係由專業機關人員本於其專業知識及儀器所作成，自具
    有證據能力。
二、至於扣案之第三級毒品愷他命7 包（毛重共176.23公克、純
    質淨重169.86公克），非屬供述證據而無傳聞法則之適用，
    且上開物品，係經警方持搜索票另案扣押所得，有本院99年
    度聲搜字第1764號搜索票、搜索扣押筆錄及扣押物品目錄表
    在卷可稽（見中縣甲警偵字第0990031666號警卷第12至15頁
    ），且與本案具有關聯性，當有證據能力。
三、次按被告以外之人於審判外之陳述，雖不符前4 條（指刑事
    訴訟法第159 條之1 至第159 條之4 ）之規定，而經當事人
    於審判程序同意作為證據，法院審酌該言詞陳述或書面陳述
    作成之情況，認為適當者，亦得為證據。當事人、代理人或
    辯護人於法院調查證據時，知有第159 條第1 項不得為證據
    之情形，而未於言詞辯論終結前聲明異議，視為有前項之同
    意，刑事訴訟法第159 條之5 第1 項、第2 項亦有明文。經
    查，除前揭證據能力之說明，本案其餘經本院引用作為證據
    之被告以外之人於審判外之陳述（包含書面陳述），其餘屬
    傳聞證據部分，被告及辯護人於本院準備程序中均表示同意
    於本院審理時作為證據使用，且迄於言詞辯論終結前亦未聲
    明異議。本院審酌上開證據資料製作時之情況，尚無違法不
    當及證明力明顯過低之瑕疵，亦認為以之作為證據應屬適當
    ，故揆諸前開規定，爰依刑事訴訟法第159 條之5 規定，認
    前揭證據資料均有證據能力。
貳、實體方面：
一、上揭犯罪事實，業據被告王炯文於本院審理時坦承不諱（見
    本院卷第81頁、第82頁反面），並有扣案被告所有之第三級
    毒品愷他命7 包（毛重共176.23公克；驗前總純質淨重169.
    86公克；驗餘總淨重171.48公克）、供其持有愷他命使用之
    分裝袋44個、電子磅秤1 個、黑色皮包1 個及供其施用愷他
    命之食吸器1 組可佐，復有查獲照片14張、詮昕科技股份有
    限公司報告日期99年5 月27日濫用藥物尿液檢驗報告書（見
    警卷第18頁至第24頁、本院卷第36頁）在卷可稽。再者扣案
    之愷他命經送內政部刑事警察局以氣象層析/ 質譜分析法、
    核磁共振分析法鑑定結果：編號A1至A7之7 包白色顆粒狀晶
    體外觀型態均相似，驗前總毛重176.23公克；經隨機抽取其
    中編號A6檢驗，該包淨重4.56公克，取0.1 公克鑑定用罄，
    餘4.46公克，檢出第三級毒品愷他命，純度約99％。並依據
    抽測純度值，推估編號A1至A7均含愷他命成分，驗前總純質
    淨重約169.86公克。此有該局99年6 月23日刑鑑字第099007
    6175號鑑定書（見99年度偵字第11918 號卷第14頁）在卷可
    稽。可證被告之自白與確與事實相符，足以採信，本件事證
    明確，被告持有第三級毒品純質淨重20公克以上之犯行，應
    堪認定。
三、按愷他命屬毒品危害防制條例第2 條第2 項第3 款所管制之
    第三級毒品，不得非法持有。是核被告王炯文所為，係犯毒
    品危害防制條例第11條第5 項之持有第三級毒品純質淨重20
    公克以上罪。蒞庭檢察官認被告係犯同條例第5 條第3 項之
    意圖販賣而持有第三級毒品罪（原起訴被告係犯同條例第4
    條第3 項之運輸第三級毒品罪，經蒞庭檢察官變更為意圖販
    賣而持有第三級毒品罪），尚有未洽（理由詳後述），但就
    其行為之侵害性及目的以觀，其基本社會事實仍屬相同，且
    本院業於審理時告知變更之持有第三級毒品純質淨重20公克
    以上罪，並命被告及辯護人為答辯、辯護，對其刑事辯護防
    禦權並不生不利影響，本院自仍應予以審理，並依法變更起
    訴法條。至於臺灣臺中地方法院檢察署99年度偵字第11918
    號移送併辦之部分，因與本案犯罪事實所載之犯行，具有同
    一事實之關係，為起訴效力所及，本院依法應併為審理，附
    此敘明。爰審酌被告並無前科紀錄，素行尚佳，於本院審理
    時坦承犯行，惟其持有第三級毒品愷他命之重量達169.86公
    克，數量非少，超出法律所明定純質淨重20公克以上之8 倍
    有餘，暨被告之生活狀況、智識程度、犯罪之動機、目的、
    手段等一切情狀，量處如主文所示之刑，以資儆懲。
四、按毒品危害防制條例第18條第1 項後段規定查獲之第三、四
    級毒品，無正當理由而擅自持有者，沒入銷燬之。此應沒入
    銷燬之毒品，專指查獲施用或持有（未成罪）之第三、四級
    毒品而言；倘屬同條例相關法條明文規定處罰之犯罪行為，
    即非該條項應依行政程式沒入銷燬之範圍。再同條例對於查
    獲之製造、運輸、販賣、意圖販賣而持有、以非法方法使人
    施用、引誘他人施用及轉讓第三、四級毒品之沒收，並無特
    別規定，如其行為已構成犯罪，則該毒品即屬不受法律保護
    之違禁物，應回歸刑法之適用，依刑法第38條第1 項第1 款
    之規定沒收之，始為適法（最高法院98年度台上字第2889號
    、96年度台上字第728 號刑事判決意旨參照）。被告持有第
    三級毒品純質淨重20公克以上，既係毒品危害防制條例明文
    規定處罰之犯罪行為，揆諸前揭說明，本案所扣得之第三級
    毒品愷他命7 包（驗餘總淨重171.48公克）即不屬同條例第
    18條第1 項後段應依行政程序沒入銷燬之範圍，惟仍為不受
    法律保護之違禁物，應依刑法第38條第1 項第1 款之規定沒
    收。又盛裝上開愷他命之包裝袋因與愷他命難以析離，亦應
    一併視為查獲之毒品，依刑法第38條第1 項第1 款之規定沒
    收。另扣案之分裝袋44個、電子磅秤1 台及黑色皮包1 個，
    分別係供被告預備分裝或盛裝、攜帶及磅秤重量持有第三級
    毒品愷他命之工具，且屬被告所有之物，業經被告供明在卷
    ，爰依刑法第38條第1 項第2 款之規定宣告沒收。
五、另扣案之被告所有之愷他命之食吸器1 組、行動電話（內含
    SIM 電話卡）3 支、現金新臺幣6萬8700 元，李泱叡所有未
    裝有SIM 卡之行動電話50支、偽造之5637－KS及5926－VS自
    用小型車牌各2 面，被告否認係用以犯本案之罪所用或所得
    之物，亦查無積極證據足資認定與本案犯罪有關，自無從於
    本案中一併為沒收諭知，附此敘明。
六、公訴意旨另略以：被告基於運輸第三級毒品之犯意，於99年
    5 月11日清晨3 時許，受真實姓名年籍不詳綽號「張子叮」
    之男子委託，前往臺中市○○區○○路132 號16樓之9 房屋
    內，將「張子叮」藏放在黑色LV皮包內之愷他命，依電話指
    示之時間，運輸至臺中市某處交付與「張子叮」，嗣於同日
    上午11時許，王炯文持上開裝有毒品之皮包，在上址打開房
    門外出時，旋為在現場埋伏之警員當場查獲，因認被告涉犯
    毒品危害防制條例第4 條第3 項運輸第三級毒品罪嫌。嗣經
    蒞庭檢察官於審理時當庭變更起訴法條為同條例第5 條第3
    項之意圖販賣而持有第三級毒品罪（見本院卷第85頁）。經
    查：
(一)、起訴意旨原認被告涉有運輸第三級毒品愷他命罪嫌，係以被
    告於警詢、偵訊中之自白，及證人蔡仁葳、陳美錞於偵查中
    之證述之詞暨扣案之第三級毒品愷他命為主要論據。但蒞庭
    檢察官嗣後於本院審理時變更起訴法條，認為被告涉犯上開
    意圖販賣而持有第三級毒品罪嫌，無非係以被告持有毒品之
    數量甚多（毛重176.3 公克，純質淨重169.86公克），相較
    於其施用之數量顯不相當，且被告長期無正當工作，沒有固
    定收入，被告何以有資金來源可供購買大量毒品。又被告每
    日均需吸食愷他命，也無固定收入，為警查獲時，身上卻帶
    有現金6 萬8700元，被告雖辯稱係賭博贏來，然被告贏錢次
    數與金額並不多，查獲當時卻仍有巨額現金，顯見有販賣毒
    品之可能。其次，被告為警查獲時係攜帶上開扣案之毒品及
    分裝夾鏈袋外出，若僅係供自己吸食之用，實無攜帶外出之
    必要。再者，被告為警查扣持有3 支行動電話（含門號之SI
    M 卡），然施用第三級毒品目前並無刑事處罰，若被告僅單
    純購買毒品供自己施用，實無以他人名義同時持有3 支行動
    電話之必要，且有電子磅秤1 個扣案可佐，足見被告持有上
    開第三級毒品應係基於意圖販賣而持有之犯意為之，為其主
    要論據。惟訊據被告堅決否認有何運輸或意圖販賣而持有第
    三級毒品愷他命之犯行，於本院審理時辯稱：蔡仁崴、陳美
    錞於偵查中所述不實，因為伊被警察抓到的時候很緊張，不
    知道怎麼說，才會虛構「張子叮」之男子，因為這樣才會請
    他們二人到檢察官面前作不實陳述。扣案之第三級毒品愷他
    命係伊向他人購買而來，作為伊吸食之用。伊25天買一次愷
    他命，一次買200 公克，約2 萬元至2 萬3 千元，買比較多
    比較便宜。警方扣案的愷他命供伊自行施用都不夠，並未將
    之販買與他人。伊一天要吸食3 次，每次吸食4 公克，電子
    磅秤是用來限制自己的吸食量，以免讓身體健康受損，而且
    購買時人家給伊的重量不足，用來磅秤一下確定正確的數量
    ，分裝袋是用來分裝供自己每天吸食所用，也方便攜帶出門
    。扣案的現金是伊簽賭職棒贏來的，至於扣案行動電話則僅
    作為一般聯絡使用。查獲的愷他命是跟大陸人買的，在臺中
    火車站購買，時間應該是5 月4 日、5 日左右，伊當時就住
    在扣案地點，朋友李泱叡家裡有住其他人，怕放在朋友家裡
    會被偷，被查獲當天，李泱叡被通緝中，李泱叡通知我警察
    要來了，警察準備攻堅，所以伊才離開，伊並無運輸或意圖
    販賣而持有上揭第三級毒品之犯行等語。
(二)、按認定犯罪事實所憑之證據，無論其為直接或間接證據，在
    訴訟上之證明均須於通常一般之人均不致有所懷疑而得確信
    其為真實之程度，始得據為有罪之認定，倘其證明尚未達到
    此一程度而有合理之懷疑存在，以致無從形成對被告不利之
    確信時，依據罪疑利益歸於被告之法則，即應儘先為有利被
    告之判斷，不得徒憑主觀上之臆測遽行排除有利於被告之可
    能，最高法院76年臺上字第4986號著有判例足參。再按刑事
    訴訟法第161 條第1 項規定：檢察官就被告犯罪事實，應負
    舉證責任，並指出證明之方法。因此，檢察官對於起訴之犯
    罪事實，應負提出證據及說服之實質舉證責任。倘所提出之
    證據不足為被告有罪之積極證明，或其指出證明方法無從說
    服法院以形成被告有罪之心證，基於無罪推定原則，自應為
    被告無罪判決之諭知，最高法院92年臺上字第128 號亦著有
    判例。
(三)、被告涉犯運輸第三級毒品部分，業經被告於本院審理時堅決
    否認，證人蔡仁崴於偵訊時雖證稱：伊暱稱為「張子叮」，
    扣案第三級毒品愷他命、電子磅秤、分裝夾鏈袋及行動電話
    均係伊所有，伊於99年5 月10日20時、21時許至被告位於臺
    中市○○區○○路之住處找被告，離開時忘記帶走上開物品
    ，才請被告將上開物品帶出來給伊等語。惟證人蔡仁崴所證
    稱：「（問：風塵天子是誰？）我不認識，可能是王炯文的
    網友，我只有在網路上看過ID。」（詳偵卷第21頁）等語，
    此與被告於偵查中之供述：「（問：「張子叮」如何得知你
    的電話？）我們本來就認識一個多月，我之前跟他買K 他命
    ，最後一次是上個禮拜，我上線玩天堂『MEET』他的名字，
    他的ID是『風塵天子』。（問：如何聯絡「張子叮」？）只
    要他上線，打『風塵天子』就可以找到他。」等語（見偵卷
    第8 頁）歧異，被告供稱「張子叮」即為「風塵天子」，而
    自稱為「張子叮」之蔡仁崴卻否認伊在網路遊戲所使用之名
    稱為「風塵天子」，故蔡仁崴是否為扣案毒品之所有人已非
    無疑。參以被告於本院審理時所坦承扣案毒品係伊所有，為
    了卸責才請蔡仁崴為不實陳述。雖被告對於扣案愷他命之來
    源，先於99年5 月11日警詢時供述：是綽號「阿丁」的男子
    ，今天早上5 、6 點以未顯示電話方式，撥打我的00000000
    00電話，叫我去臺中市○○區○○路132 號16樓之9 處拿他
    的側背包（內含上記扣押物），在那邊等他電話通知，我還
    在等他電話就被警方查獲了，要拿去哪裡給誰，我都不知道
    ，他叫我等他電話云云（見警卷第6 頁）；嗣後於同日檢察
    官訊問時供承：「張子叮」昨天凌晨3 時半左右打給我，我
    的手機0000000000，他是用無號碼的公共電話打給我。「張
    子叮」叫我拿毒品給他，要我早上等他的電話，但一開始我
    不知道裡面有裝毒品云云（見偵卷第8 頁），被告對於「張
    子叮」何時來電要求其前往查獲地拿取上述愷他命之過程，
    前述所述之時間明顯歧異，已難令人信為真實。再者稽諸被
    告所使用0000000000、000000000 、0000000000等3 支行動
    電話之雙向通聯紀錄顯示結果，被告前揭所述上述99年5 月
    11日早上5 、6 時許、同年月10日凌晨3 時30分許及相鄰接
    近之時間內，均未有任何人來電與其對話之通信紀錄，此有
    上述3 支行動電話通聯紀錄在卷（見本院卷第48頁至第62頁
    ）可佐。足證被告於警詢、偵查中及本院準備程序中所述其
    受「張子叮」之來電委託，取出上述黑色皮包（內裝有扣案
    之愷他命）後，出門等候「張子叮」之電話通知，欲交付與
    「張子叮」之自白，顯與實情不符，難認被告確有為「張子
    叮」運輸第三級毒品愷他命之犯行，故本院認被告於審理時
    所供述查獲之愷他命係其所有，僅供其施用之自白較符合常
    理，自有所本，堪以採信。
(四)、再販賣及意圖販賣而持有毒品罪，均係屬重罪，被告既受有
    刑事訴訟證據法則無罪推定原則之保護，此項基本原則，不
    能因販賣毒品行為之交易期間短暫、交易方法隱密、交易對
    象單純，致查獲不易、搜證困難等原因而放棄，或減低對於
    犯罪構成要件應予嚴格證明之堅持，亦不能因販賣毒品行為
    證明之困難，即退而以較寬鬆之證據法則，逕為主觀犯意更
    難認定之意圖販賣而持有毒品罪之認定。且認定犯罪所應經
    證明之犯罪事實，指相當於構成要件之事實，在意圖販賣而
    持有毒品案件中，公訴人若僅能證明被告持有毒品之事實，
    而未能有相關之人證，另佐以諸如犯罪動機、持有毒品之時
    間、性質、種類、數量、行為人收受毒品時所存在之事實背
    景等補強證據證明，致法院未能得被告主觀犯意之確信時，
    自仍無從為被告犯行之認定。本案被告固有非法持有愷他命
    之事實，已如前述，惟此僅足以說明被告確有持有上開第三
    級毒品愷他命之事實，至被告是否確有以販賣而持有該第三
    級毒品之意圖，仍須有積極證據證明之。而意圖販賣而持有
    毒品與持有毒品，其基本社會客觀事實均為非法持有毒品，
    惟前者持有毒品的同時，存有販賣的意圖，而後者持有毒品
    的原因，則有受託保管、意圖施用而未及施用等諸端，依前
    揭說明，檢察官自仍應提出其它積極證據，證明被告確有意
    圖販賣愷他命之主觀犯意。然依卷內資料顯示，公訴人並未
    提出佐證證明被告於購入上揭第三級毒品愷他命後，自何時
    、何地另起販賣之意圖而持有前揭扣案之愷他命，亦未舉證
    證明被告所意圖供販賣之對象、方式、地點為何，且本案中
    並無任何證人曾證稱被告購買上揭第三級毒品愷他命後，有
    欲轉賣圖利之販賣意圖，當日亦未當場查獲有預備毒品交易
    之情形，是以縱當日在被告住處扣得現金6 萬8700元，然因
    該現金屬被告所有，且並無證據證明該現金係被告係欲供購
    買或販賣第三級毒品所得之用，是僅憑扣案之現金，尚無從
    據以認定被告當日確有意圖販賣而持有三級毒品之犯行。又
    為警查獲當日雖自被告住處查扣分裝袋44個及電子磅秤1 台
    等情，然被告自承扣案之第三級毒品愷他命，係一次購入後
    供己施用，伊一直有吸食愷他命之習慣，每天都要吸食3 次
    等語；且被告於99年5 月11日11時許為警查獲後所採集之尿
    液經送檢驗結果，確呈現第三級毒品愷他命呈陽性反應，有
    詮昕科技股份有限公司濫用藥物尿液檢驗報告1 份（見本院
    卷第36頁）在卷可憑，足認被告確有施用第三級毒品愷他命
    之事實，灼然甚明。則本件被告係因長期施用，為求價格之
    優待大量購入毒品，因而持有純質淨重20公克以上之愷他命
    ，即不無可能。而扣案之小分裝袋，價格甚為低廉，每1 小
    包裝有1 百個，一般坊間均無法零星購買，被告一次購入此
    數量並無何違背常情之處，且分裝袋攜帶方便，除可分裝供
    己施用，亦可避免被告一次攜帶大量毒品外出不慎為警查獲
    ，完全滅失之風險。至於被告雖持有電子磅秤1 台，然電子
    磅秤並非僅能作為販賣時論斤秤兩使用，被告辯稱為防範購
    入時遭賣方偷斤減兩而自備磅秤檢驗重量，及分裝時磅秤重
    量，以防止施用愷他命過重損及身體健康等用途，核與通常
    事理相符，故縱使被告有秤重或分裝愷他命之行為，然因秤
    重或分裝毒品未必即是意圖販賣毒品之用。再參酌被告為警
    查獲當時並未有何欲販賣毒品之具體情事，復未扣得諸如帳
    冊、疑似毒品交易者名單等資料，綜觀全卷亦無通聯紀錄或
    通訊監察譯文等足資證明被告有意圖販賣第三級毒品愷他命
    之證據，亦未查獲任何被告有欲販賣第三級毒品之對象，實
    難僅憑扣案之第三級毒品愷他命、分裝袋44個及電子磅秤1
    台等物，逕行認定被告確有意圖販賣而持有第三級毒品之犯
    行。
(五)、公訴人雖認被告持有毒品愷他命數量頗多，被告復自稱：我
    25 天 購買1 次愷他命、1 次買200 公克、1 次買2 萬至2
    萬3000 元 ，然被告並無固定收入可以購買大量毒品，且被
    告辯稱1 天吸食12公克愷他命與常情不符等語。惟被告購買
    之第三級毒品愷他命數量雖達200 公克，然與第一級毒品、
    第二級毒品相比，愷他命價格較為便宜，被告縱無固定收入
    ，亦非顯無資力購買之可能。況被告自承有施用第三級毒品
    之習慣，而被告經警查獲後之尿液檢驗報告亦呈愷他命陽性
    反應，均如前述，而毒品愷他命之衰退期間較短，被告辯稱
    長期施用，沒有感覺就會繼續施用，顯見被告每日吸食愷他
    命數量較高，被告辯解尚非均不可採。退步言之，縱認被告
    辯解不符常情，按被告否認犯罪事實所持之辯解，縱屬不能
    成立，如無積極證據足以證明其犯罪行為，自不能以推測或
    擬制之方法，以為裁判基礎（最高法院79年度臺上字第2528
    號判例參照），又被告本於實質正當程序之保障，於偵查及
    審判程序中，均有無罪推定原則、罪疑唯輕原則之適用，故
    被告就其無罪自無需提出證明。查扣案前揭愷他命具相當之
    數量，有一定之非法市場價值，被告無論取得之原因為何，
    被告既不負無罪證明之責，不得僅因本次查獲毒品數量多寡
    ，逕行排除其他有利被告之可能，貿然推論被告係基於意圖
    販賣而持有該扣案之毒品。次按毒品危害防制條例之意圖販
    賣而持有毒品罪，係指以非營利之目的而販入或因其他原因
    而持有毒品，其後始起意出售所持有之毒品以營利，且迄未
    著手賣出者而言。查本案被告為警查獲前，警方承辦人員並
    未有何被告涉及毒品案件之線索，警方係因追查李泱叡涉犯
    電話詐欺案件而查獲本案，此觀附卷之99年度聲搜字第1764
    號詐欺案搜索票（見中縣甲警偵字第990990031666號卷第12
    頁）及員警職務報告書（見偵卷第27頁）可知，公訴人並未
    提出補強證據證明被告何以於取得前揭愷他命後，如何主觀
    上易「持有」為「販賣」之犯意存在，是以本院依罪疑有利
    被告之原則，自無從認其有何意圖販賣而持有愷他命，而應
    係認定其為單純持有愷他命。
七、綜上所述，公訴人證明被告運輸第三級毒品或意圖販賣而持
    有第三級毒品愷他命之證據，未足使本院達確信為真實之程
    度，因認被告此部犯罪尚屬不能證明，自應變更起訴法條，
    僅就被告持有第三級毒品純質淨重20公克以上罪論科。
據上論斷，應依刑事訴訟法第299 條第1 項前段、第300 條，毒
品危害防制條例第11條第5 項，刑法第11條、第38條第1 項第1
款、第2 款，判決如主文。
本案經檢察官林忠義到庭執行職務。
中    華    民    國   100    年    1     月    28    日
            刑事第十庭  審判長  法  官  張恩賜
                                法  官  廖慧如
                                法  官  楊萬益
以上正本證明與原本無異。
如不服本判決應於收受判決後10日內向本院提出上訴書狀，並應
敘述具體理由；其未敘述上訴理由者，應於上訴期間屆滿後20日
內向本院補提理由書（均須按他造當事人之人數附繕本）「切勿
逕送上級法院」。
                                書記官  譚系媛
中    華    民    國   100    年    1     月    28    日
附錄論罪科刑法條
毒品危害防制條例第11條
持有第一級毒品者，處三年以下有期徒刑、拘役或新臺幣五萬元
以下罰金。
持有第二級毒品者，處二年以下有期徒刑、拘役或新臺幣三萬元
以下罰金。
持有第一級毒品純質淨重十公克以上者，處一年以上七年以下有
期徒刑，得併科新臺幣一百萬元以下罰金。
持有第二級毒品純質淨重二十公克以上者，處六月以上五年以下
有期徒刑，得併科新臺幣七十萬元以下罰金。
持有第三級毒品純質淨重二十公克以上者，處三年以下有期徒刑
，得併科新臺幣三十萬元以下罰金。
持有第四級毒品純質淨重二十公克以上者，處一年以下有期徒刑
，得併科新臺幣十萬元以下罰金。
持有專供製造或施用第一級、第二級毒品之器具者，處一年以下
有期徒刑、拘役或新臺幣一萬元以下罰金。